臺灣臺中地方法院交通事件裁定　　　 100年度交聲字第2563號
原處分機關　交通部公路總局臺中區監理所
異　議　人
即受處分人　陳俊名
上列異議人即受處分人因違反道路交通管理處罰條例案件，對於
交通部公路總局臺中區監理所中華民國100年8月26日所為之裁決
（原處分：中監違字第裁60-HD0000000號違反道路交通管理事件
裁決書），聲明異議，本院裁定如下：
    主  文
異議駁回。
    理  由
一、原處分機關略以：異議人即受處分人陳俊名（下稱受處分人
    ）騎乘車牌號碼LAB-123號重型機車，於民國99年5月27日20
    時43分許，在臺中縣清水鎮 (現改制為臺中市清水區○○○
    ○路127號前，因酒後駕車肇事致本身及他人受輕傷，經測
    得呼氣所含酒精濃度值達每公升1.18毫克 (禁駛)之違規，
    為臺中縣警察局 (現改制為臺中市政府警察局)警備隊警員
    掣單舉發，嗣原處分機關於100年8月26日以中監違字第裁60
    -HD0000000號裁決書，依違反道路交通管理處罰條例第35條
    第1項第1款之規定，裁處受處分人罰鍰新臺幣（下同）15,0
    00元（罰鍰45,000元扣抵已繳納之緩起訴處分金30,000元）
    ，吊扣駕駛執照24個月，並施以道安講習，逾期則依裁決書
    處罰主文規定裁處，於法並無不合等語。
二、本件受處分人則以：依據行政罰法第26條規定，一行為同時
    觸犯刑事法律及違反行政法上義務規定者，依刑事法律處罰
    之。伊業經法院被判緩起訴處分，並已繳納緩起訴處分金30
    ,000 元在案，而監理機關另向伊處罰行政罰鍰15,000元，
    並執行吊扣駕照，實無一事二罰處行政罰之必要，爰聲請撤
    銷行政罰鍰15,000元，以維持公平正義原則等語。
三、按「汽車駕駛人，駕駛汽車經測試檢定有下列情形之一者，
    處15,000元以上60,000元以下罰鍰，並當場移置保管該汽車
    及吊扣其駕駛執照1年；因而肇事致人受傷者，並吊扣其駕
    駛執照2年；致人重傷或死亡者，吊銷其駕駛執照，並不得
    再考領：（一）酒精濃度超過規定標準。」；又「汽車駕駛
    人有下列情形之一者，不得駕車：（二）飲用酒類或其他類
    似物後其吐氣所含酒精濃度超過每公升0.25毫克或血液中酒
    精濃度超過百分之0.05以上。」，道路交通管理處罰條例第
    35條第1項第1款、道路交通安全規則第114條第2款分別定有
    明文。惟一行為同時觸犯刑事法律及違反行政法上義務規定
    者，依刑事法律處罰之。但其行為應處以其他種類行政罰或
    得沒入之物而未經法院宣告沒收者，亦得裁處之，95年2月5
    日施行之行政罰法第26條第1項亦有明文，其目的在於避免
    行為人承受過度且重複之處罰，即一行為如果發生刑罰法律
    與行政秩序罰競合適用之關係時，基於一事不二罰之法理，
    以刑罰優先為原則。前揭行政罰法中關於刑事法律處罰優先
    且不再處以行政秩序罰之目的，既係因行為人已接受刑罰而
    足資警惕，並已發生懲罰之作用，無再使行為人陷於雙重處
    罰之不利益，則關於刑事法律處罰之範圍自應採取實質認定
    ，凡刑事實體法或程序法中所規定客觀上剝奪行為人生命、
    自由、財產權利，主觀上亦因制裁之嚴厲性、痛苦性，其強
    度足以造成心理強制而間接達成矯正教化目的之處遇手段，
    皆應納入其中，而不以形式上符合刑法第32條至第34條所定
    主刑及從刑種類者為限，始與前揭法律規範之意旨相符。而
    刑事訴訟法第253條之1所指之緩起訴處分，其內容、要件與
    依刑事訴訟法第252條所為之不起訴處分迥異，緩起訴處分
    為介於起訴、與微罪職權不起訴間之緩衝設計，倘檢察官為
    緩起訴處分時依刑事訴訟法第253條之2第1項規定課予被告
    一定之指示或負擔，該指示或負擔雖非刑罰，然實質上已造
    成行為人財產、自由、尊嚴等權利之不利影響，性質上可謂
    實質之制裁，且緩起訴制度雖以特別預防為優先考量，但在
    具體個案決定上，其實亦達到一般預防之作用及報應理念，
    基於一行為不二罰原則，被告既已就其行為受到實質之制裁
    ，自不應再因同一行為受到國家之處罰，是雖緩起訴處分之
    最終使被告免於受刑事訴追之效果與不起訴處分相同，但觀
    諸刑事訴訟法第253條之1第1項係於91年2月8日增訂，而行
    政罰法係於94年2月5日公布（公布後一年施行），制定在後
    之行政罰法第26條第2項，僅臚列「不起訴處分或無罪、免
    訴、不受理、不付審理之裁判確定者」，並未將「緩起訴處
    分」納入，應係立法者有意排除，而非法律疏漏。故檢察官
    為緩起訴處分時如已對被告課予指示及負擔，應視為被告已
    依刑事法律受到處罰，不得再科以行政罰鍰為宜。
四、惟若行為人所支付之緩起訴處分金，低於道路交通管理處罰
    條例第92條第3項所訂最低罰鍰基準規定者，依該條例第35
    條第8項之規定，仍應裁決繳納不足最低罰鍰之部分，始為
    適法。因此法院僅得就受處分人已依緩起訴處分為公益捐款
    部分予以撤銷（參照臺灣高等法院臺南分院97年度交抗字第
    19號、臺灣高等法院高雄分院97年度交抗字第184號交通事
    件裁定要旨）。否則如一方面認行為人依檢察官緩起訴處分
    命令而為金錢給付，與受刑事處罰無異，依行政罰法第26條
    之規定，監理機關不得再予裁罰；一方面卻又認此等金錢給
    付不屬於道路交通管理處罰條例第35條第8項所規定之罰金
    ，而無需依該條項規定補繳不足最低罰鍰部分之差額，理由
    顯然矛盾。且緩起訴處分捐款金額低於最低罰鍰基準規定，
    亦有失公平（參照臺灣高等法院暨所屬法院97年法律座談會
    刑事類提案第39號法律問題研討結論）。
五、經查：受處分人騎乘車牌號碼LAB -123號重型機車，於99年
    5月27日20時43分許，在臺中縣清水鎮 (現改制為臺中市清
    水區○○○○路127號前，因酒後駕車肇事致本身及他人受輕
    傷，經呼氣檢驗所含酒精濃度值達每公升1.18毫克，酒精濃
    度超過規定標準之違規，為臺中縣警察局 (現改制為臺中市
    政府警察局)警備隊警員當場舉發之事實，為受處分人所不
    爭執，並有臺中縣警察局舉發違反的 通管理事件通知書1紙
    附卷可稽，受處分人於上開時、的確有酒後駕車肇事致人受
    傷之違規行為，堪可認定。另受處分人因同一酒後駕車行為
    ，業經臺灣臺中地方法院檢察署檢察官以99年度偵字第
    16213號為緩起訴處分確定，受處分人並於99年9月16日向國
    庫支付30,000元完畢，嗣於100年8月16日緩起訴期滿未經撤
    銷而實質確定等情，亦有臺灣臺中地方法院檢察署檢察官執
    行緩起訴處分命令通知書、臺灣臺中地方法院檢察署自行收
    納款項統一收據及臺灣高等法院被告前案紀錄表各1份在卷
    可憑。揆諸前揭說明，本件受處分人所支付之緩起訴處分金
    30,000元，解釋上應屬道路交通管理處罰條例第35條第8項
    所規定之罰金，原處分機關就此部分雖不得再為行政裁罰，
    但因受處分人為警查獲時呼氣酒精濃度為每公升1.18毫克，
    而其依緩起訴處分命令所支付之緩起訴處分金僅30,000元，
    並未達道路交通管理處罰條例第92條第4項所訂最低罰鍰基
    準（依違反道路交通管理事件統一裁罰基準表，機器腳踏車
    駕駛人違反道路交通管理處罰條例第35條第1項第1款之規定
    ，其吐氣所含酒精濃度超過每公升0﹒55毫克以上，於期限
    內繳納或到案聽候裁決者，應處罰鍰為45,000元），依該條
    例第35條第8項之規定，尚有須補繳不足最低罰鍰差額部分
    之情形，即原處分機關就行政罰鍰方面，仍得裁處差額
    15,000元（即最低罰鍰45,000元減受處分人支付之緩起訴處
    分金30,000元）。又按酒後駕車肇事只有一個交通違規行為
    ，有關其處罰效果之罰鍰、吊扣駕駛執照及施以道路交通安
    全講習等與該交通違規行為是否存在無從分離，法院審理時
    應先確定受處分人是否有交通違規行為事實，再決定原處分
    機關所適用之法律有無錯誤。從而，本件受處分人對於上開
    裁處吊扣駕駛執照24個月及施以道路交通安全講習部分雖未
    表示不服，本院仍應予一併審理（臺灣高等法院暨所屬法院
    98年法律座談會刑事類提案第23號、99年法律座談會刑事類
    提案第37號之審查意見及研討結果意旨參照）。綜上所述，
    本件原處分就受處分人支付之緩起訴處分金30,000元範圍內
    ，自不得重複裁處罰鍰，是本件原處分機關就行政罰之罰鍰
    方面僅裁處差額15,000元，洵無違誤，亦不違反前開行政罰
    法第26條第1項前段一事不二罰之規定，受處分人猶執此提
    出聲明異議，容有誤會，為無理由，應予駁回。至於原處分
    裁處吊扣駕駛執照24個月及施以道路交通安全講習之部分，
    係兼具維護公共秩序之作用，為達行政目的，依行政罰法第
    26條第1項但書規定，仍得併予裁處，附此敘明。
六、綜上所述，本件受處分人酒後駕車肇事之違規屬實，原處分
    機關依道路交通管理處罰條例第35條第1項第1款、第35條第
    8項規定，裁處受處分人尚需補繳罰鍰15,000元，吊扣駕駛
    執照24個月，並應參加道路安全講習之處分，於法要無違誤
    。本件異議為無理由，應予駁回。
七、據上論斷，應依道路交通管理處罰條例第87條第2項，道路
    交通事件處理辦法第18條，裁定如主文。
中    華    民    國    100   年    9     月   21     日
                      交通法庭  法  官  宋富美
以上正本證明與原本無異。
如不服本裁定，應於收受送達後5日內向本院提出抗告狀。（應
附繕本）
                                書記官  劉雅玲
中    華    民    國    100   年    9     月   21     日